【裁判字號】    98,訴,1232
【裁判日期】    980804
【裁判案由】    違反毒品危害防制條例
【裁判全文】
臺灣彰化地方法院刑事判決              98年度訴字第1232號
公  訴  人  臺灣彰化地方法院檢察署檢察官
被      告  甲○○
上列被告因違反毒品危害防制條例案件，經檢察官提起公訴（98
年度毒偵字第1247號），本院合議庭裁定改由受命法官獨任以簡
式審判程序審理，判決如下：
    主  文
甲○○施用第二級毒品，累犯，處有期徒刑陸月，扣案之塑膠鏟
管支，均沒收；又施用第一級毒品，累犯，處有期徒刑拾月，
扣案之注射針筒玖支、空包裝袋貳只及塑膠鏟管支，均沒收；
應執行有期徒刑壹年貳月，扣案之注射針筒玖支、空包裝袋貳只
及塑膠鏟管支，均沒收。
    犯罪事實
一、甲○○前因施用第一、二級毒品案件，經本院於民國94年7
    月5 日，以95年度訴緝字第16號各判處有期徒刑1 年2 月、
    8 月，應執行有期徒刑1 年8 月；嗣經臺灣高等法院臺中分
    院於95年6 月30日，以95年度上訴字第1359號判決上訴駁回
    確定；再經同院於96年7 月16日，以96年度聲減字第127 號
    裁定減刑，並定其應執行之刑為有期徒刑10月確定，於96年
    7 月16日縮刑期滿執行完畢。又因施用毒品案件，經本院於
    89年11月19日，以89年度毒聲字第5347號裁定送觀察、勒戒
    後，認有繼續施用毒品之傾向，復經本院於89年12月14日，
    以89年度毒聲字第5677號裁定令入戒治處所，施以強制戒治
    1 年，嗣於90年5 月11日，以90年度毒聲字第1879號裁定停
    止戒治，所餘戒治期間付保護管束，並於90年12月13日保護
    管束期滿，未經撤銷視為強制戒治期滿，並由臺灣彰化地方
    法院檢察署檢察官於91年1 月8 日，以91年度戒毒偵字第39
    號為不起訴處分確定。詎其於前揭強制戒治執行完畢釋放後
    5 年內，復因施用第一、二級毒品案件，經本院於91年7 月
    18日，以91年度毒聲字第1799號裁定令入戒治處所施以強制
    戒治1 年，並以91年度訴字第850 號判刑確定後，仍不知悔
    改，復分別基於施用第二級毒品甲基安非他命、第一級毒品
    海洛因之犯意，於98年4 月5 日中午12時許，在雲林縣二崙
    鄉○○道路旁，將甲基安非他命置於玻璃球吸食器，於下方
    燒烤，以吸食煙霧之方式，施用第二級毒品甲基安非他命1
    次；另於98年4 月7 日凌晨2 時許，在雲林縣二崙鄉某電玩
    店之廁所內，以將海洛因摻水用針筒注射體內之方式，施用
    第一級毒品海洛因1 次。嗣為警於98年4 月7 日上午8 時許
    ，在彰化縣埤頭鄉○○村○號路445 巷8 號甲○○之住處查
    獲，並扣得其所有供本件施用海洛因所用之注射針筒5 支、
    空包裝袋2 只、預備供施用海洛因之注射針筒4 支及供施用
    海洛因及甲基安非他命所用之塑膠鏟管3 支，始悉上情。
二、案經彰化縣警察局溪湖分局報請臺灣彰化地方法院檢察署檢
    察官偵查起訴。
    理  由
一、按除被告所犯為死刑、無期徒刑、最輕本刑為3 年以上有期
    徒刑之罪或高等法院管轄第一審案件者外，於刑事訴訟法第
    273 條第1 項程序進行中，被告先就被訴事實為有罪之陳述
    時，審判長得告知被告簡式審判程序之旨，並聽取當事人、
    代理人、辯護人及輔佐人之意見後，裁定進行簡式審判程序
    ；除簡式審判程序、簡易程序及第376 條第1 款、第2 款所
    列之罪之案件外，第一審應行合議審判，刑事訴訟法第273
    條之1 第1 項、第284 條之1 分別定有明文。本件被告甲○
    ○所犯係死刑、無期徒刑、最輕本刑為3 年以上有期徒刑或
    高等法院管轄第一審案件以外之罪，並於本院行準備程序時
    就被訴事實為有罪之陳述，本院合議庭依前揭規定，經評議
    結果，裁定改由受命法官獨任行簡式審判程序，先予敘明。
二、上開犯罪事實，迭據被告於警詢、檢察官偵查中及本院審理
    時坦承不諱，且其於98年4 月7 日為警查獲時所採取之尿液
    ，經送鑑驗結果，確呈嗎啡、甲基安非他命反應，有彰化縣
    警察局溪湖分局委託檢驗尿液代號與真實姓名對照認證單及
    詮昕科技股份有限公司98年4 月20日濫用藥物尿液檢驗報告
    （報告編號：00000000）各1 紙附卷可稽；此外，復有被告
    所有供其施用之注射針筒5 支、空包裝袋2 只及塑膠鏟管3
    支與預備供其施用毒品所用之注射針筒4 支扣案可佐，足認
    被告自白與事實相符，本件事證明確，被告犯行洵堪認定。
三、按海洛因、甲基安非他命為毒品危害防制條例第2 條第2 項
    第1 、2 款所稱之第一、二級毒品，不得施用、持有。次按
    ，毒品危害防制條例於92年7 月9 日修正公布，自93年1 月
    9 日施行，其中第20條、第23條將施用毒品之刑事處遇程序
    ，區分為「初犯」及「5 年內再犯」、「5 年後再犯」。依
    其立法理由之說明：「初犯」，經觀察、勒戒或強制戒治後
    ，應為不起訴處分或不付審理之裁定；經觀察、勒戒或強制
    戒治執行完畢釋放後，「5 年內再犯」者，因其再犯率甚高
    ，原實施之觀察、勒戒及強制戒治既已無法收其實效，爰依
    法追訴或裁定交付審理。至於經觀察、勒戒或強制戒治執行
    完畢釋放後，「5 年後再犯」者，前所實施之觀察、勒戒或
    強制戒治已足以遮斷其施用毒品之毒癮，為期自新及協助其
    斷除毒癮，仍適用「初犯」規定，先經觀察、勒戒或強制戒
    治之程序。從而依修正後之規定，僅限於「初犯」及「5 年
    後再犯」二種情形，始應先經觀察、勒戒或強制戒治程序。
    倘被告於5 年內已再犯，經依法追訴處罰，縱其第三次（或
    第三次以上）再度施用毒品之時間，在初犯經觀察、勒戒或
    強制戒治執行完畢釋放5 年以後，已不合於「5 年後再犯」
    之規定，且因已於「5 年內再犯」，顯見其再犯率甚高，原
    實施觀察、勒戒或強制戒治，已無法收其實效，即應依該條
    例第10條處罰。至於第三次（或第三次以上）施用毒品之時
    間，是否宜有期間限制？以多久為適宜？則分屬刑事政策、
    專門醫學之範圍，非審判機關所能決定，有待循立法途徑解
    決（最高法院95年5 月9 日95年度第7 次刑事庭會議及97年
    9 月9 日97年度第5 次刑事庭會議決議參照）。本件被告前
    因施用毒品案件，經本院於89年11月19日，以89年度毒聲字
    第號裁定送觀察、勒戒後，認有繼續施用毒品之傾向，復經
    本院於89年12月14日，以89年度毒聲字第5677號裁定令入戒
    治處所，施以強制戒治1 年，嗣於90年5 月11日，以90年度
    毒聲字第1879號裁定停止戒治，所餘戒治期間付保護管束，
    並於90年12月13日保護管束期滿，未經撤銷視為強制戒治期
    滿，並由臺灣彰化地方法院檢察署檢察官於91年1 月8 日，
    以91年度戒毒偵字第39號為不起訴處分確定；復於上開強制
    戒治執行完畢5 年內，再因施用第一、二級毒品案件，經本
    院於91年7 月18日，以91年度毒聲字第1799號裁定令入戒治
    處所施以強制戒治1 年，並經本院於91年11月14日，以91年
    度訴字第850 號各判處有期徒刑9 月、5 月，應執行有期徒
    刑1 年1 月確定等情，有臺灣高等法院被告前案紀錄表及臺
    灣彰化地方法院檢察署刑案資料查註紀錄表各1 份在卷足憑
    ；是本件被告施用第一級毒品海洛因、第二級毒品甲基安非
    他命之犯行，雖已逾第一次強制戒治執行完畢後5 年之期間
    ，然被告既曾於強制戒治執行完畢5 年內再犯，並經依法追
    訴處罰，初已不合於條文所定「5 年後再犯」之要件，即與
    毒品危害防制條例第20條第3 項所定適用初犯之規定不符，
    揆諸首揭決議意旨，本件被告已於「5 年內再犯」，顯見其
    再犯率甚高，無論其「5 年內再犯」之時點係於上開修法前
    或後，亦無論其後各次施用毒品之犯行，是否已逾前次觀察
    勒戒或強制戒治執行完畢後5 年，均毋須再重新施予觀察、
    勒戒或強制戒治之處遇程序，而應依毒品危害防制條第23條
    第2 項規定，逕予訴追處罰。綜上所述，本件犯罪事證明確
    ，被告前開犯行洵堪認定，應予依法論科。
四、核被告所為，各係犯毒品危害防制條例第10條第1 項施用第
    一級毒品罪、同條第2 項施用第二級毒品罪。其持有第一級
    毒品海洛因及第二級毒品甲基安非他命之低度行為，分別應
    為施用之高度行為所吸收，均不另論罪。所犯上開二罪，犯
    意各別、罪名有異，應予分論併罰。又被告前因施用第一、
    二級毒品案件，經本院於94年7 月5 日，以95年度訴緝字第
    16號各判處有期徒刑1 年2 月、8 月，應執行有期徒刑1 年
    8 月；嗣經臺灣高等法院臺中分院於95年6 月30日，以95年
    度上訴字第1359號判決上訴駁回確定；再經同院於96年7 月
    16日，以96年度聲減字第127 號裁定減刑，並其應執行之刑
    為有期徒刑10月確定，於96年7 月16日縮刑期滿執行完畢等
    情，亦有上開前案紀錄表在卷可按，其於有期徒刑執行完畢
    後5 年內，故意再犯本件有期徒刑以上之各罪，均為累犯，
    應依刑法第47條第1 項之規定，各加重其刑。爰審酌被告前
    有多次施用毒品前科，竟仍無視於毒品對於自身健康之戕害
    及國家對於杜絕毒品犯罪之禁令，一犯再犯，顯見上開刑罰
    實難收警惕之效，自不宜輕縱，應予嚴懲，惟斟酌修正後刑
    法刪除連續犯之規定，即採一罪一罰之刑事政策，為避免刑
    罰輕重失衡，及考量被告施用毒品僅戕害己身，犯後均坦承
    犯行，態度良好等一切情狀，分別量處如主文所示之刑，並
    定其應執行之刑。扣案之已使用過注射針筒5 支、空包裝袋
    2 只、塑膠鏟管3 支，與未使用過注射針筒4 支，分別為被
    告所有供與預備供本件施用毒品所用，爰均依刑法第38條第
    1 項第2 款規定予以宣告沒收之。
據上論斷，應依刑事訴訟法第273 條之1 第1 項、第299 條第1
項前段，毒品危害防制條例第10條第1 項、第2 項，刑法第11條
前段、第47條第1 項、第38條第1 項第2 款、第51條第5 款，判
決如主文。
中    華    民    國    98    年    8     月    4     日
                  刑事第三庭          法  官  戰諭威
以上正本證明與原本無異。
如不服本判決應於收受判決後10日內向本院提出上訴書狀，並應
敘述具體理由；其未敘述上訴理由者，應於上訴期間屆滿後20日
內向本院補提理由書 (均須按他造當事人之人數附繕本)「 切勿
逕送上級法院」。
中    華    民    國    98    年    8     月    4     日
                                      書記官  陳佳宏
附錄本案論罪科刑法條：
毒品危害防制條例第10條
施用第一級毒品者，處6 月以上5 年以下有期徒刑。
施用第二級毒品者，處3 年以下有期徒刑。


司法院資訊處製作；財團法人民間司法改革基金會備份。
